【裁判字號】    96,上易,1115
【裁判日期】    970110
【裁判案由】    竊盜
【裁判全文】
臺灣高等法院高雄分院刑事判決        96年度上易字第1115號
上  訴  人
即  被  告  乙○○
上列上訴人因竊盜案件，不服臺灣高雄地方法院96年度易字第27
41號中華民國96年10月29日第一審判決（起訴案號：臺灣高雄地
方法院檢察署96年度偵字第19105 號），提起上訴，本院判決如
下：
     主  文
上訴駁回。
     事  實
一、乙○○意圖為自己不法之所有，於民國96年7 月2 日凌晨3
    時許，攜帶其所有客觀上對於人之生命、身體安全足以造成
    威脅而有危險性，可供兇器使用之T 型扳手1 支，在位於高
    雄縣鳳山市○○里○○○路229 巷15弄65號前，以該扳手破
    壞電源鎖之方式，竊取甲○○使用而為林慧招所有之車牌號
    碼EDC-182 號機車，得手後將機車留供使用，嗣於同日凌晨
    3 時40分許，在高雄縣鳳山市○○里○○街125 巷口內停車
    場處，因行跡可疑為警查獲，並扣得其所有且供行竊用之T
    型扳手1 支。
二、案經甲○○訴由高雄縣政府警察局鳳山分局報請臺灣高雄地
    方法院檢察署檢察官偵查起訴。
    理  由
壹、證據能力方面：
    按被告以外之人於審判外之陳述，雖不符刑事訴訟法第159
    條之1 至第159 條之4 之規定，而經當事人於審判程序同意
    作為證據，法院審酌該言詞陳述或書面陳述作成時之情況，
    認為適當者，亦得為證據。當事人、代理人或辯護人於法院
    調查時知有第159 條第1 項不得為證據之情形，而未於言詞
    辯論終結前聲明異議者，視為有前項之同意，同法第159 條
    之5第1、2 項定有明文。立法意旨在於傳聞證據未經當事人
    之反對詰問予以核實，原則上先予排除，惟若當事人已放棄
    反對詰問權，於審判程序中表明同意該等傳聞證據可作為證
    據，基於尊重當事人對傳聞證據之處分權，及證據資料愈豐
    富，愈有助於真實發現之理念，且強化言詞辯論主義，使訴
    訟程序得以順暢進行，上開傳聞證據亦均具有證據能力。查
    本案據以認定被告犯罪事實存否之被告以外之人之言詞或書
    面陳述，被告、檢察官於本院審理時，均未聲明異議即視為
    同意，且審酌該言詞陳述及書面陳述作成之情況，未見有何
    不適當之情形，故依上開規定，均得為證據。
貳、實體方面：
一、訊據上訴人即被告乙○○（下稱被告）固坦承有於上揭時、
    地騎用上揭機車之事實，惟矢口否認有竊盜犯行，辯稱：伊
    並無竊盜之意圖，機車之電門鎖本來就開的，伊並沒有用T
    型扳手破壞機車的電門鎖云云。經查：
  (一)本案查獲之過程，業據證人即查獲員警宋正一於原審審理中
    證稱：伊於96年7 月2 日凌晨3 時許，據民眾報案稱被告在
    瑞順街停車場內行跡可疑，伊趕到現場時，被告在場，旁邊
    停放一部EDC-182 機車，伊就上前先盤查，在被告的外套口
    袋發現有白色手套1 只，機車之置物籃置有T 型扳手1 支，
    經察看機車電門鎖有稍微破壞的孔，經詢問後，被告當場承
    認係以上揭扳手開啟電門鎖，而竊取該機車等語（見原審卷
    第44頁至第45頁），核與證人即告訴人甲○○於警詢中證稱
    ：上揭機車失竊時，機車鑰匙未插在電門鎖上，且有上鎖等
    語相符（見警卷第8 頁），復有扣押筆錄、扣押物品目錄表
    、贓物認領保管單、查獲現場相片等在卷可稽（見警卷第12
    頁至第20頁），是被告於96年7 月2 日凌晨3 時分許，騎乘
    上揭機車，在上揭停車場處，因行跡可疑為證人宋正一查獲
    時，被告當場承認係以其所有之T 型扳手破壞電門鎖方式；
    且由竊取該機車，係以破壞該車車鎖之事實觀之，被告顯有
    將該車視為自己財產而使用之不法所有意圖，倘被告未遭警
    查獲，則被害人將喪失對該車之使用支配權，足見其竊車當
    時係出於為自己不法所有之意圖。況查本件告訴人甲○○於
    警詢中證稱：上揭機車失竊時機車鑰匙未插在電門鎖上，且
    有上鎖，伊要對被告提出告訴等語（見警卷第8 頁），既然
    告訴人已將上揭機車上鎖，表示倘要騎該車必須經告訴人之
    同意，而被告於上揭時、地，係持其所有客觀上具行兇危險
    性之T 型扳手破壞電源鎖而行竊，即未得告訴人之同意竊騎
    該機車，將該機車置於其實力支配下，使用騎乘該機車之利
    益，衡情已足以排斥告訴人之所有利益，若非被告嗣後遭警
    查獲，則告訴人將無法向被告取回上揭機車，足徵被告之竊
    取行為，已達排除告訴人繼續對上揭機車支配之程度，且依
    證人即查獲警員宋正一於原審具結證稱：於製作筆錄過程中
    ，告訴人陳述前未曾借上揭機車給被告使用等語（見原審卷
    第44頁），及被告於警詢自承與告訴人不熟等語（見警卷第
    3 頁），顯見被告與告訴人既非熟識之朋友，衡情應不會任
    意借機車給不熟之人，足徵被告對該機車亦無何管理權限，
    於未經機車所有人即告訴人之同意下即擅自將機車騎走，使
    之脫離原所有人之支配而置於自己之實力支配下，被告明知
    自己在法律上並不具使用該機車之合法權利，卻基於與所有
    人享同等利益或同等支配之意思而使用該機車，顯見其竊車
    當時係出於為自己不法所有之意圖，而非單純使用意圖，是
    被告辯稱：伊僅借用，並無竊盜之意云云，不足為採。
  (二)再者，被告於警詢中亦供述：「（你是於何時？在何處行竊
    該部（EDJC-182) 機車？）我是於96年7 月02日03時00分左
    右，在高雄縣鳳山市○○里○○○路229 巷15弄65號前竊取
    該部機車。」、「（你竊該部機車作何用途？作案工具？）
    我自己要騎乘的，作案工具是扁仔（T 字扳手）。」、「
   （ 作案工具是扁仔（T 字扳手）如何得來？）是我家裡工具
    自己磨製的。」、「（在現場所查扣之黑色口罩及褐色手套
    一只為何人所有？）是我本人所有。」（見警卷第3 頁至第
    4 頁）；於偵查中供述：「（是否有於移送書所載之犯罪時
    、地竊取甲○○的輕型機車一部？）有。」、「（如何竊取
    ？）我拿T 字扳手偷的。」、「（為何要偷?） 因為心情不
    好。」、「（警局所述是否出於自由意識？）是。」等語（
    見偵卷第3 頁），核與證人即查獲員警宋正一、被害人甲○
    ○上開所證述情節相符，益見被告於上揭時、地，攜帶其所
    有可為兇器使用之T 型扳手1 支竊取機車，被告於法院審理
    中翻異前詞，顯屬事後推諉之詞，不足採信。
  (三)綜上各情，被告於上揭時、地，攜帶T 型扳手1 支，以破壞
    電門鎖方式竊取上揭機車，係基於為自己不法所有意圖至為
    明顯。被告竊盜犯行，事證明確，堪以認定。
二、按刑法第321 條第1 項第3 款之攜帶兇器竊盜罪，係以行為
    人攜帶兇器竊盜為其加重條件，此所謂兇器，其種類並無限
    制，凡客觀上足對人之生命、身體安全構成威脅，具有危險
    性之兇器均屬之，且祇須行竊時攜帶此種具有危險性之兇器
    為已足，並不以攜帶之初有行兇之意圖為必要。查本件被告
    為上開犯行所攜帶之T 型扳手經原審當庭勘驗：為鐵製物品
    ，長約11公分，金屬部分約6 公分，頂端呈尖銳狀，握把部
    分為塑膠製品，長約9 公分（見原審卷第26至28頁），觀諸
    上開工具，係屬外觀質地硬、型式銳利之金屬製品，是該等
    物品，足認客觀上足對人之生命、身體、安全構成威脅，具
    有危險性，可供兇器使用，屬刑法第32 1條第1 項第3 款所
    稱之兇器無誤。核被告於上揭時、地，攜帶上開兇器，竊取
    上揭機車，所為係犯刑法第321 條第1 項第3 款之攜帶兇器
    加重竊盜罪。
三、原審認被告罪證明確，因而適用刑法刑法第321 條第1項 第
    3 款、第38條第1 項第2 款等規定，並審酌被告不思循正當
    途徑賺取財物，竟竊取財物，任意侵害他人財產權，且犯後
    否認犯行，及已與被害人達成和解等一切情狀，量處有期徒
    刑8 月。並敘明扣案之T 型扳手1 支係被告所有，業經被告
    於警詢自承無訛（見警詢第3 頁），且供本件犯罪所用，爰
    依刑法第38條第1 項第2 款之規定，併予宣告沒收之；至於
    」扣案之手套非屬被告所有，另扣案之口罩係被告騎機車使
    用之用，均非供本案犯罪所用之物，業據被告供承在卷，故
    未併予諭知沒收，公訴意旨認應依刑法第38條第1 項第2 款
    宣告沒收，尚有未合。核其認事用法，尚無不合，量刑亦屬
    允當。被告上訴意旨否認犯罪，指摘原判決不當為無理由，
    應予駁回。
據上論斷，應依刑事訴訟法第368條，判決如主文。
本案經檢察官王登榮到庭執行職務。
中    華    民    國    97    年    1     月    10    日
                  刑事第四庭    審判長法  官  蕭權閔
                                      法  官  李嘉興
                                      法  官  吳進寶
以上正本證明與原本無異。
不得上訴。
中    華    民    國    97    年    1     月    10    日
                                      書記官  余忠
附錄本判決論罪科刑法條：
刑法321條
犯竊盜罪而有左列情形之一者，處6 月以上、5 年以下有期徒刑
：
一、於夜間侵入住宅或有人居住之建築物、船艦或隱匿其內而犯
    之者。
二、毀越門扇、牆垣或其他安全設備而犯之者。
三、攜帶兇器而犯之者。
四、結夥三人以上而犯之者。
五、乘火災、水災或其他災害之際而犯之者。
六、在車站或埠頭而犯之者。
前項之未遂犯罰之。


司法院資訊處製作；財團法人民間司法改革基金會備份。
